臺灣彰化地方法院刑事判決　　　　　　　94年度交易字第77號
公　訴　人　臺灣彰化地方法院檢察署檢察官
被　　　告　乙○○
上列被告因過失傷害案件，經檢察官提起公訴 (94年度偵字第23
81號)， 本院判決如下：
    主  文
乙○○從事業務之人，因業務上之過失傷害人，處拘役拾日，
如易科罰金，以佰元折算壹日。緩刑貳年。
    事  實
一、乙○○從事水電材料買賣之工作，並以駕駛貨車送貨為其附
    隨業務。其於民國93年12月31日上午，駕駛車號PO-0151 號
    自用小貨車，沿彰化縣和美鎮○○路56巷由南向北方向行進
    ，於同日上午8 時許行經北庭路56巷與和頭路639 巷之交岔
    路口（該處未設標誌、標線及號誌）時，其本應注意應減速
    慢行，作隨時停車之準備，且左方車輛應讓右方車輛先行，
    而依當時有日間自然光、天氣晴朗、柏油路面乾燥、無缺陷
    、無障礙物、視距良好等客觀環境，並無不能注意之情事，
    惟乙○○仍疏未減速慢行，或作好隨時停車並讓右方車先行
    之準備，適遇甲○○騎駛車號NPU －871 號機車，沿和頭路
    639 巷由東往西行駛，欲通過上述交岔路口時，亦同樣違反
    前揭減速慢行之注意義務，即貿然通過該交岔路口，致二車
    均閃避不及，林俊良所駕之自用小貨車右前車頭撞擊甲○○
    所騎機車之左側車身，導致甲○○連同機車摔倒地面，因而
    受有頭部外傷、左手第四指撕裂傷之傷害。乙○○於車禍後
    即請路人代為打電話報警處理，並聯絡救護車將甲○○送醫
    ，隨後在現場等待警員前來處理，且向警員承認肇事而自願
    接受調查及裁判。
二、案經甲○○訴由彰化縣警察局和美分局報請台灣彰化地方法
    院檢察署檢察官偵查起訴。
    理  由
一、訊據被告乙○○固坦承於上述時、地駕駛自用小貨車與告訴
    人即證人甲○○所騎機車相互碰撞，致使證人甲○○受傷等
    情不諱，惟辯稱伊當時已盡其注意義務，係因為對方車速太
    快才導致車禍發生，且當時證人甲○○僅有左手無名指受傷
    ，頭部並未受傷等語。經查：被告與證人甲○○於93年12月
    31日上午8 時許，分別駕駛自用小貨車自北庭路56巷由南往
    北方向，及駕駛機車自和頭路639 巷由東往西方向行駛，二
    車在無標誌、標線、號誌之交岔路口發生碰撞（小貨車右前
    方保險桿靠近車燈處撞擊機車左側車身）等情，除據被告及
    證人甲○○於警詢、偵訊及本院審理時指述在卷外，並有警
    員所繪製之道路交通事故現場圖、道路交通事故調查報告表
    （一）、（二），及警員拍攝之現場照片六張在卷可稽。被
    告雖辯稱當時有減速慢行，已盡其注意義務云云，惟依道路
    交通事故現場圖及相關照片，可知被告及證人甲○○所行駛
    之北庭路56巷及和頭路639 巷路面均無分向線，且路寬分別
    僅有6.4 公尺及6.2 公尺，是該二道路交會路口所能之閃避
    空間尚非寬敞，兼以被告於本院審理時坦承行經路口前右方
    視線遭農舍遮避等情，應認被告車速不應僅作些微調整，否
    則將無法應付突發狀況，惟被告於警詢時坦承其發現時煞車
    已來不及了等語，足信被告當時車速仍嫌過快，故無法在狹
    隘之空間內採取有效之應變措施。按汽車行經無標誌、標線
    、號誌之交岔路口，應減速慢行，作隨時停車之準備；又車
    輛行至未劃分幹、支線道路而無號誌之交岔路口時，左方車
    應暫停讓右方車先行，此觀道路交通安全規則第93條第1 項
    第2款 、第102 條第1 項第2 款分別定有明文。依卷附之交
    通事故調查報告表之記載，事發當時有日間自然光、天氣晴
    朗、柏油路面乾燥、無缺陷、無障礙物，且視距良好，足認
    客觀上並無不能注意之情事，惟被告仍因未減速慢行及未禮
    讓右方車先行等疏忽而肇事，堪認其確有過失。至證人甲○
    ○於警詢亦坦承其未發現被告來車故未有應變措施等語，基
    於前揭理由，足認證人甲○○亦應同有未減速慢行之過失。
    本件被告為左方直行車，依法應讓右方直行車先行，是以路
    權歸屬而論，被告應負主要過失責任，證人甲○○應負次要
    過失責任。本案經送交台灣省彰化縣區車輛行車事故鑑定委
    員會鑑定之結果，亦同此認定，有該鑑定委員會之鑑定意見
    書在卷可稽。惟證人甲○○縱有前述過失，亦無法解免被告
    之過失責任，併予敘明。另查證人甲○○於車禍發生後受有
    左頭部外傷、左手第四指撕裂傷之傷害等情，有財團法人彰
    化基督教醫院診斷證明書在卷為憑，被告雖辯稱證人甲○○
    未受有頭部傷害云云，惟前揭診斷證明書已載明該頭部之傷
    勢，且證人甲○○於警詢時供稱其車禍後即陷入昏迷等語，
    應認證人甲○○確受有頭部傷害無訛。本件車禍肇因於被告
    之過失駕駛行為，已如前述，是以被告之過失駕駛行為與證
    人甲○○之傷害結果之間應有相當因果關係。綜上，本件事
    證明確，被告犯行堪以認定。
二、按刑法上所謂業務，係指個人基於其社會地位繼續反覆所執
    行之事務，包括主要業務及其附隨之準備工作與輔助事務在
    內。此項附隨之事務，並非漫無限制，必須與其主要業務有
    直接、密切之關係者，始可包含在業務概念中，而認其屬業
    務之範圍，此有最高法院89年台上字第8075號判例可資參照
    。本件被告以販售水電材料為業，平日須駕車送貨，是其駕
    駛貨車與其主要之買賣業務具有直接、密切關聯，核屬附隨
    業務，被告於執行業務中肇事致人受傷之所為，係犯刑法第
    284 條第2 項前段之業務過失傷害罪。起訴書未慮及被告係
    從事駕駛業務之人，認其僅有普通傷害罪嫌（刑法第284 條
    第1項 前段），容有未洽，本院於同一基本社會事實內依法
    變更起訴法條。被告於肇事後，即請路人打電話報警處理，
    且將傷者受醫，並在現場向處理警員自承肇事等情，業據被
    告於警詢及本院審理時供述在卷，並有彰化縣警察局和美分
    局道路交通事故肇事人自首情形紀錄表在卷可稽，符合刑法
    第62 條 前段所定自首之減刑要件，應依法減輕其刑。爰審
    酌被告因疏未減速慢行、禮讓右方車先行以致肇事之過失程
    度、證人甲○○所受之身體及精神傷害、被告願賠償新台幣
    （下同）4 萬元，但證人甲○○無法接受致雙方無法達成和
    解等一切情狀，量處如主文所示之刑，並諭知易科罰金之折
    算標準，以示懲儆。末查：被告未曾受有期徒刑以上刑之宣
    告，有台灣高等法院被告全國前案紀錄表在卷可稽，被告雖
    未與證人甲○○達成和解，但已給付證人甲○○機車修理費
    用、醫藥費，並表達願再另外賠償4 萬元之意願，但證人甲
    ○○未考慮其自己過失程度，堅持要求6 萬元之損害賠償，
    致雙方至今仍無法達成和解，在此刑事偵、審及雙方調解期
    間，被告所付出之代價，應已足使其知所警惕，而無再犯之
    虞，本院認其宣告刑，以暫不執行為宜，併宣告緩刑二年，
    以啟自新。
據上論斷，應依刑事訴訟法第299 條第1 項前段、第300 條，刑
法第284 條第2 項前段、第62條前段、第41條第1 項前段、第74
條第1款 ，罰金罰鍰提高標準條例第1 條前段、第2 條，判決如
主文。
本案經檢察官李毓珮到庭執行職務。
中　　華　　民　　國　　94　　年　　11　　月　　17　　日
                  刑事第三庭    審判長法  官  余仕明
                                      法  官  姚銘鴻
                                      法  官  黃玉齡
以上正本證明與原本無異。
如不服本判決，應於判決送達後10日內，向本院提出上訴狀（須
附繕本），上訴於台灣高等法院台中分院。
告訴人或被害人對於判決如有不服具備理由請求檢察官上訴者，
其上訴期間之計算係以檢察官收受判決正本之日為準。
中　　華　　民　　國　　94　　年　　11　　月　　18　　日
                                      書記官  林怡吟
附錄本案論罪科刑法條全文：
中華民國刑法第284條
因過失傷害人者，處6 月以下有期徒刑、拘役或500 元以下罰
  金，致重傷者，處1 年以下有期徒刑、拘役或500 元以下罰金
  。
從事業務之人，因業務上之過失傷害人者，處1 年以下有期徒
  刑、拘役或1 千元以下罰金，致重傷者，處3 年以下有期徒刑
  、拘役或2 千元以下罰金。
